【裁判字號】    90,交上易,234
【裁判日期】    901029
【裁判案由】    過失傷害
【裁判全文】
臺灣高等法院高雄分院刑事判決                    九十年度交上易字第二三四號
    上  訴  人  臺灣高雄地方法院檢察署檢察官
    被      告  甲○○
右上訴人因被告過失傷害案件，不服臺灣高雄地方法院九十年度交易字第二三八號中
華民國九十年七月二十五日第一審判決（起訴案號：臺灣地方高雄法院檢察署九十年
度偵字第四０六三號）提起上訴，本院判決如左：
    主  文
原判決撤銷。
甲○○因過失傷害人，處拘役參拾日，如易科罰金，以參佰元折算壹日。
    事  實
一、甲○○於民國八十九年八月二十一日十八時四十五分許，駕駛車號ＹＰ─五七七
    八號自小客車，沿高雄縣永安鄉○○路，由南向北方向行駛內側快車道，途經保
    安路與六巷口設有號誌及行人穿越道之路口時，原應注意汽車行近行人穿越道前
    ，應減速慢行，且應注意車前狀況，隨時採取必要之安全措施，而依當時天候晴
    、路面乾燥、無缺陷、無障礙物等情狀，並無不能注意之情形，竟疏未注意及此
    ，猶貿然以時速六十公里至七十公里左右之速度行駛，適發現有少年蔡炳宏騎腳
    踏車亦疏未注意慢車行駛至交岔路口時，其行進或轉彎應遵守號誌之指示即貿然
    自該行人穿越道由西向東方向闖紅燈橫越保安路，甲○○因未降低行車速度及未
    警戒前方人車動態，疏未注意，見狀閃避煞車不及，致撞及蔡炳宏腳踏車右側車
    身倒地，造成蔡炳宏受有右足踝內側踝骨折、頭部外傷、多處顏面及四肢挫裂傷
    及擦傷等傷害。甲○○於肇事後被發覺前，於高雄縣警察局岡山分局永安分駐所
    警員蔡濟德到達肇事現場時向該警員自首，並表示願意接受裁判之意。
二、案經蔡炳宏之父乙○○訴由台灣高雄地方法院檢察署檢察官偵查起訴。
    理  由
一、訊據被告甲○○固供承其於右揭時、地駕車肇事，致被害人蔡炳宏受傷等情，惟
    否認有何過失傷害犯行，辯稱伊係綠燈直行，係被害人違規闖紅燈橫越馬路，且
    伊未超速行駛，伊駛至肇事路口時已減速至六十公里云云。經查：
  (一)被告於警訊、偵查及原審中均稱其當時車速為六十至七十公里（見偵卷第十三頁
    背面、十七頁正面，原審卷第二十頁），又肇事路段限速為每小時七十公里一節
    ，亦有高雄縣警察局岡山分局九十年六月二十六日岡警交字第五九０九號函附卷
    可稽（見原審卷第四一頁），則被告當時駕車固未超速行駛，惟該肇事路段路面
    甚寬（見原審卷第十五、十六頁所附現場相片），而被害人係騎乘腳踏車穿越馬
    路，速度不致過快，若被告確已減速慢行，應可及時發覺被害人騎乘腳踏車，自
    左側穿越整個路面至右側即被告所在車道之行為，復參以被告於警員訊問時亦稱
    ：「[因當時係突發，所以我來不及剎車，便將該名男童及腳踏車側面撞擊至外
    車道等語（見偵卷第一六頁背面），足徵被告駕車於行近上開設有行人穿越道之
    交叉路口時，並未注意減速慢行，又被告係左前車頭撞及被害人腳踏車右側，益
    證被告行經肇事路段時，確有疏於注意車前狀況之事實，故被告所辯伊至路口業
    已減速云云，顯與事實不符。
  (二)被害人之父乙○○於原審及本院調查中雖改稱「當時被告方向號誌是紅燈」云云
    （見原審卷第四一頁及本院卷第三一頁），然被害人本人最初於偵查中，業已陳
    明「我騎腳踏車要橫越馬路，我的方向是紅燈」等語在卷（見偵卷第十三頁反面
    ），參諸被害人當時係年滿十四歲之國中生，當能明確分辨交通號誌紅綠燈之真
    意，則被害人於偵查中所陳上情，應無錯認誤述之情，當足採信以為判斷依據，
    足見被害人騎乘腳踏車貿然闖紅燈穿越馬路，就車禍之發生亦有過失（亦屬違反
    道路交通安全規則第一二四條之情），從而告訴人聲請上訴意旨聲請履勘現場一
    節，已無必要，然此係被害人與有過失之責任，尚難因此解免被告上開之過失責
    任。此外被害人確因本件車禍受有右足踝內側踝骨折、頭部外傷、多處顏面及四
    肢挫裂傷及擦傷之傷害，有劉光雄醫院診斷證明書乙紙附卷足憑（見偵卷第四頁
    ），被告之過失與被害人之受傷，兩者間具有相當因果關係甚明。
  (三)按汽車行駛時，駕駛人應注意車前狀況，行近行人穿越道前，並應減速慢行，以
    作隨時停車之準備及隨時採取必要之安全措施，道路交通安全規則第九十四條第
    三項、第一百零三條分別定有明文，本件被告駕駛自小客車行經該路段，本應注
    意上開規定，依當時天候晴、路面乾燥、無缺陷、無障礙物等情狀，並無不能注
    意之情形，竟疏未注意車前狀況，且未注意減速慢行，致與亦疏未注意慢車行駛
    至交岔路口時，其行進或轉彎應遵守號誌之指示，而貿然闖紅燈穿越馬路之被害
    人碰撞，被告確有過失自明。被告所辯上情，顯係事後卸責之詞，尚不足採。事
    證明確，被告過失傷害犯行，堪以認定。
二、核被告所為，係犯刑法第二百八十四條第一項前段之過失傷害罪。又被告於肇事
    後，在高雄縣警察局岡山分局永安分駐所警員到達現場時，主動向該警員坦承係
    其駕車肇事，並接受調查等情，業據被告供承在卷，核與證人警員蔡濟德於本院
    證述情節相符（見本院卷第三四頁），是被告為對於未發覺之罪自首而接受裁判
    ，應依自首規定，減輕其刑。
三、原審予以論罪科刑固非無見，惟查本件被告行近行人穿越道前，未依規定減速慢
    行，以致過失碰撞被害人，固應負過失傷害之刑責，惟被害人貿然闖紅燈穿越馬
    路，既屬與有過失，已如前述，自應採為量刑之依據而量處被告較輕之刑（司法
    院第二廳七十四年七月十七日（）廳刑一字第五五○號函、最高法院三十二年
    上字第一六六四號判例意旨參照），原判決審酌被告量刑等情狀，漏未論及被害
    人與有過失之情狀，尚有未洽。雖上訴人循告訴人請求執稱原判決認定事實有誤
    及量刑過輕等語，提起上訴指摘原判決不當，為無理由，但原判決既有可議，自
    應由本院予以撤銷改判。爰審酌被告犯罪動機、目的為一時疏忽失慮，犯罪手段
    造成告訴人所受傷害程度，被告肇事之過失程度及被害人與有過失之情狀，及被
    告尚無犯罪前科之素行（見本院卷第二二頁之臺灣高等法院被告全國前案紀錄表
    ）等一切情狀，量處如主文第二項所示之刑，並諭知易科罰金之折算標準。又被
    告犯罪後，刑法第四十一條於九十年一月四日修正，並於同月十日公布施行，有
    關易科罰金之部分，範圍擴大為最重本刑五年以下有期徒刑之罪，惟與被告所犯
    之罪比較後並未有影響，依刑法第二條第一項前段之規定，應適用裁判時之刑法
    第四十一條第一項規定，附此敘明。
據上論斷，應依刑事訴訟法第三百六十九條第一項前段、第三百六十四條、第二百九
十九條第一項前段，刑法第二條第一項前段、第二百八十四條第一項前段、第六十二
條前段、第四十一條第一項，罰金罰鍰提高標條例第一條前段、第二條，判決如主文
。
本案經檢察官朱文彬庭執行職務。
中    華    民    國      九十      年      十      月      二十九      日
                              臺灣高等法高雄分院院刑事第六庭
                                  審判長法  官
                                        法  官
                                        法  官
不得上訴。
附錄：本判決論罪科刑法條全文
刑法第二百八十四條第一項前段
因過失傷害人者，處六月以下有期徒刑、拘役或五百元以下罰金。


司法院資訊處製作；財團法人民間司法改革基金會備份。
